# 请教陈版及各位同行一个问题

提问人：没有水的鱼 ~ 时间：2014-12-10 10:29:09
A、B两个公司均受同一控制人自然人C控制，其中A公司的股东为两个自然人C、D，持股比例分别为90%、10%，B公司的股东为两个自然人C、E，持股比例分别为80%，20%。由于涉及到同业竞争，A、B公司进行了资产重组，C、E以其持有的B公司的股权对A公司进行增资，增资完毕后B公司成为了A公司的全资子公司，C、E股东获得了A公司的股份。B公司重组时点的净资产为：实收资本100 万元，盈余公积 50 万元，未分配利润 1000 万元。重组时点B公司的评估价值为 1200 万元，C、E股东获得A公司的实收资本金额为50 万元。由于为同一控制下的企业合并，A公司单体在进行会计处理时，按照B公司重组时点的净资产 1150 万元确认对B公司的长期股权投资金额，计入实收资本 50 万元，计入资本公积 1100 万元。那么问题来了： （ 1 ）由于C、E股东以B公司净资产对A公司进行增资，那么B公司对重组前的未分配利润 1000 万元是否可以对A公司分配，如果能对A公司进行分配，那么分配的 1000 万元红利体现在A公司的未分配利润中，是否与A公司计入资本公积的 1100 万元重复？分红与处理方式有什么依据吗？ （ 2 ）由于此次重组C、E未取得实际的现金流，此次股权转让C、E自然人股东是否需要交纳个人所得税？如果需要交纳个人所得税，是按照账面净资产与原始投资额的差交纳还是按照评估价值与原始投资额的差交纳？ （ 3 ）如果上述股权转让需要交纳个人所得税，B公司可以对重组前的未分配利润进行分红，那么B公司对重组前的未分配利润 1000 万元分红，A公司再将B公司的分红 1000 万元对上述自然人股东再进行分红，A公司重组后的股东C、D、E是否需要再次交纳个人所得税，个人所得税是否重复交纳？

回答人：chenyiwei
因为B重组前的股权结构为C90％，E10％，因此A取得B的控制权应作为同一控制下合并和收购少数股权两项交易的同时完成，个别报表层面确认的投资成本为 1150 90 ％ +1200 10%=1035+120=1155。在合并报表层面，合并日前的合并报表中应确认 10 ％的少数股权，在合并日发生购买少数股权交易，合并报表层面在合并日调整资本公积的金额＝ 1150 10%-1200 10%=－ 5 。 B公司在重组后仍保留独立法人地位，因此其重组前滚存的留存收益仍可以用于对股东进行股利分配。如果重组协议中约定按重组后的股权比例共享B公司之前的滚存未分配利润，则B公司分配股利时，应 100 ％分配给A公司，不分配给原股东C、E。A公司在B公司宣告分红时可确认投资收益和应收股利，但应注意根据《企业会计准则解释第 3 号》第一条的规定关注是否需确认投资减值损失。
股权转让时C、E的个人所得税问题建议根据当地政策把握口径判断，建议咨询当地主管税务机关，看看当地对这种为了上市目的而进行股权重组有无个人所得税方面的缓交、返还等优惠政策。建议由C、E出具声明，自行履行纳税义务，并独自承担由此产生的任何风险和损失，与A公司无关。另需注意：C作为A的控股股东，如果在此次纳税事项方面被税务机关认定存在重大违规行为，则对A公司的上市前景不利。

提问人：jxdhhbyy 时间：2014-12-15 17:30:56
陈版主，请问如果上述重组基准日（已做评估）和合并日（未做评估）时间间隔较长（接近一年），是否将收购少数股权用账面价值来做，否则企业还需要在合并日再做一次评估吗？请教是否还有更好的办法。

回答人：chenyiwei
收购少数股权的会计处理本身不用到公允价值。但是，是否需进行评估并按评估值成交，这更多地是一个法律问题，例如需考虑国资监管、证券监管方面法律法规的要求。